臺灣嘉義地方法院刑事判決
110年度易字第88號
公  訴  人  臺灣嘉義地方檢察署檢察官
被      告  朱良偉



上列被告因加重詐欺案件，經檢察官提起公訴（109年度少連偵
字第13號），被告就被訴事實為有罪之陳述，本院合議庭裁定由
受命法官進行簡式審判程序，判決如下：
    主  文
甲○○共同以網際網路對公眾散布而犯詐欺取財罪，處有期徒刑壹
年。
未扣案犯罪所得新臺幣壹萬捌仟元沒收，於全部或一部不能沒收
或不宜執行沒收時，追徵其價額。
    犯 罪 事 實
一、甲○○意圖為自己不法之所有，基於以網際網路對公眾散布而
    詐欺取財之犯意，於民國108年8月間某時，利用手機連線上
    網，以「張芷萱」名義，在「臉書」（FaceBook）社群網站
    「流當車權利車買賣分享」社團，散布其有suzuki廠牌swif
    t款式之自用小客車可供議價出售之不實訊息，藉以向誤信
    為真之網友訛詐金錢，又為避免其犯行遭檢警追緝，欲以每
    次新臺幣（下同）1,000元或數百元不等之對價向當時未滿1
    8歲之少年月○舜借用不知情之少年蔡○崧（涉犯幫助詐欺取
    財部分，業經臺灣雲林地方法院少年法庭為不付審理確定）
    所申請使用之中華郵政股份有限公司帳戶（帳號：00000000
    000000號，下稱蔡○崧郵局帳戶），用以收受其不法所得（
    惟當時甲○○並不知悉月○舜、蔡○崧均為未滿18歲之少年)，
    月○舜可預見將帳戶借他人並幫他人領取款項，該代領款項
    之目的恐係在取得詐欺所得贓款，竟仍基於加入詐欺取財之
    不確定故意之犯意聯絡（所涉部分，業經臺灣雲林地方法院
    少年法庭為交付保護管束裁定確定），而允諾為甲○○提領詐
    欺所得。嗣乙○○於108年8月15日上午11時許，在新竹市○○區
    ○○路000巷00號住處，上網瀏覽甲○○在上揭臉書社團發布之
    二手車買賣訊息後，誤信為真，經與甲○○商議購車之價金及
    條件後，先後於108年8月15日下午4時43分許、同年月16日
    晚間11時47分許，各匯款1萬元至甲○○指定之蔡○崧郵局帳戶
    ，用以作為購車之定金。月○舜則依甲○○指示，分別於108年
    8月15日下午5時18許及同年月16日晚間11時53分許，持上揭
    帳戶之提款卡在嘉義縣○○鄉○○路0號「民雄雙福郵局」及嘉
    義市○區○○路000號「OK便利商店嘉義站前門市」，將乙○○匯
    入之2萬元分2次領出，之後再將領得之現金如數交給甲○○。
    甲○○其後對乙○○之傳訊皆置之不理，乙○○始悉受騙，因而報
    警處理。
二、案經乙○○訴請嘉義市政府警察局第一分局報告臺灣嘉義地方
    檢察署檢察官偵查起訴。
    理  由
一、本件被告甲○○所犯為死刑、無期徒刑、最輕本刑為三年以上
    有期徒刑以外之罪，亦非屬高等法院管轄之第一審案件，因
    被告於本院準備程序中已就被訴事實為有罪之陳述，經告知
    簡式審判程序之旨後，檢察官、被告對於本件改依簡式審判
    程序審理均表示同意，本院爰依刑事訴訟法第273條之1第1
    項裁定由受命法官獨任進行簡式審判程序。依同法第273條
    之2規定，本件不受同法第159條第1項、第161條之2、第161
    條之3、第163條之1及第164條至第170條有關證據調查程序
    規定之限制，合先敘明。
二、認定犯罪事實所憑之證據及理由：
  ㈠上揭犯罪事實，業據被告於警詢、偵查、本院準備程序及審
    理時均坦承不諱（警卷第1-5頁，偵卷第137-139頁，本院卷
    第91-95頁），並有共犯即證人月○舜於警詢、偵查及法院中
    之陳述（警卷第8-12頁，偵卷第53-89、147-150頁，本院卷
    第96-97頁)、證人即告訴人乙○○於警詢時之證述（警卷第13
    -15頁)、證人蔡○崧於警詢中之證述（警卷第95-98頁)、監
    視器錄影翻拍照片14張(警卷第16-21頁)、證人月○舜與被告
    LINE通訊擷圖(警卷第23-24頁)、嘉義市○○路000號ok超商站
    前店內聯邦銀行ATM提款機監視器錄影畫面擷圖1張(偵卷第8
    3頁)、證人蔡○崧開立水林郵局0000000-0000000號帳戶交易
    明細(偵卷第85頁)及告訴人乙○○提出之含匯款明細、與被告
    對話畫面等手機畫面擷圖(偵卷第101-115頁)等在卷可佐，
    足認被告上開任意性自白核與事實相符，應可採信。
　㈡綜上所述，被告上開犯行，堪可認定，應予論罪科刑。
三、論罪科刑：
  ㈠核被告所為，係犯刑法第339條之4第1項第3款之加重詐欺取
    財罪。公訴意旨認被告係犯同法第339條第1項之詐欺取財罪
    ，尚有未洽，惟起訴基本社會事實同一，且經本院當庭告知
    所犯法條（本院卷第90、126頁），爰依法變更起訴法條。
    被告就其上開所為犯行，與月○舜有犯意聯絡、行為分擔，
    應依刑法第28條之規定論以共同正犯。
  ㈡按兒童及少年福利與權益保障法第112條第1項前段規定：「
    成年人教唆、幫助或利用兒童及少年犯罪或與之共同實施犯
    罪或故意對其犯罪者，加重其刑至2分之1」，其中「兒童及
    少年」性質上乃刑法概念上之「構成要件要素」，須以行為
    人明知或可得而知其所教唆、幫助、利用或共同犯罪之人或
    犯罪之對象係兒童及少年為限，始得予以加重處罰（最高法
    院103年度台上字第35號判決參照）。查共犯月○舜、蔡○崧
    均為年滿18歲之未成年人，固有其等之年籍資料在卷可憑，
    惟據共犯月○舜陳稱：被告知道我未滿18歲後，我已經不太
    記得被告有無叫我去領錢；我沒有告訴被告我當時就讀高中
    幾年級等語(本院卷第96-97頁)，再參以共犯月○舜於偵查中
    亦證稱：108年8月16日提領那次記得是半夜11點多領錢，因
    為那時候我在上班等語(偵卷第149頁)，惟被告於本院審理
    時均否認知悉月○舜、蔡○崧未滿18歲，並稱月○舜當時在超
    商上班，所以我想說他已經成年等語（本院卷第94頁），而
    就讀高中三年級之在學生尚有可能已滿18歲，且當時確實有
    在工作，就此被告主觀上認為月○舜當時為已滿18歲之人，
    尚非不可採，另無證據可認上開被告明知或可得而知月○舜
    、蔡○崧之實際年齡，依前揭說明，即無從兒童及少年福利
    與權益保障法第112條第1項前段規定加重其刑，併此敘明。
  ㈢爰以行為人之責任為基礎，依被告之陳述、戶籍資料、前案
    紀錄及本院調解筆錄等，審酌被告前因加重詐欺案件，經本
    院余108年4月15日以108年度訴字第146號判決宣告緩刑，猶
    不知警惕，其後仍故技重施利用網路刊登不實之交易訊息，
    伺機行騙再犯本案，造成告訴人財物損失，顯然欠缺對他人
    財產權之尊重，本不宜輕縱，惟考量其犯後已坦承犯行，且
    數度當庭向告訴人鞠躬表示歉意，深具悔意，並與告訴人在
    本院成立調解之犯後態度，另兼衡其自陳國中畢業之學歷，
    未婚但跟女友育有兩女一男(老大就讀大班，老二現在兩歲
    ，老三現在快要一歲)，入監前受僱從事鋁門窗工作，日薪
    約0000-0000元，父親已過世，需要撫養母親，母親罹病且
    有智能不足的問題，雖有一姊，但姊姊鮮少回家，均由其照
    顧家裡之家庭狀況以及因當時經濟狀況不佳而犯下本案之犯
    罪動機等一切情狀，量處如主文所示之刑。
四、沒收之說明：
　㈠共同正犯犯罪所得之沒收、追徵，應就各人所分得之數為之
    。所謂各人「所分得」之數，係指各人「對犯罪所得有事實
    上之處分權限」而言。因此，若共同正犯各成員內部間，對
    於犯罪所得分配明確時，應依各人實際所得宣告沒收，有最
    高法院107年度台上字第2989號判決意旨可參。經查：被告
    供稱：其本案之犯罪所得為1萬8,000元，其餘部分為月○舜
    之報酬等語(本院卷第132頁)，是本件被告之犯罪所得即為1
    8,000元，雖被告已與告訴人在本院成立調解，然因各期履
    行期限均未屆至，則被告之犯罪所得既尚未實際合法發還予
    被害人，仍應依刑法第38條之1第1項、第3項等規定予以宣
    告沒收，於全部或一部不能沒收或不宜執行沒收時，追徵其
    價額。
　㈡至於被告本案犯行使用三星廠牌行動電話1支，係與臺灣臺中
    地方法院108年度訴緝字第266號判決宣告沒收之行動電話為
    同一支，業據被告供陳在卷（本院卷第130頁），而該未扣
    之行動電話，已因臺灣臺中地方法院108年度訴緝字第266號
    判決確定而經檢察官執行沒收等情，亦有被告之臺灣高等法
    院被告前案紀錄表及前開判決在卷可查（本院卷第17、65-7
    1頁），本院認為就此行動電話部分爰無重複沒收之必要，
    故不予沒收。
據上論斷，應依刑事訴訟法第273條之1第1項、第299條第1項前
段、第300條，刑法第28條、第339條之4第1項第3款、第38條之1
第1項、第3項，刑法施行法第1條之1第1項，判決如主文。
本案經檢察官陳睿明提起公訴，檢察官林俊良到庭執行職務。
中　　華　　民　　國　　110 　年　　4 　　月　　30　　日
                  刑事第二庭    法　官　周欣怡
以上正本證明與原本無異。
如不服本判決應於收受判決後20日內向本院提出上訴書狀，並應
敘述具體理由；其未敘述上訴理由者，應於上訴期間屆滿後20日
內向本院補提理由書（均須按他造當事人之人數附繕本）「切勿
逕送上級法院」。告訴人或被害人如對於本判決不服者，應具備
理由請求檢察官上訴，其上訴期間之計算係以檢察官收受判決正
本之日期為準。
中　　華　　民　　國　　110 　年　　4 　　月　　30　　日
                          
　　　　　　　　　　　　　　    書記官　賴心瑜
附錄論罪法條：
刑法第339條之4第1項第3款：
犯第339條詐欺罪而有下列情形之一者，處1年以上7年以下有期
徒刑，得併科100萬元以下罰金：
三、以廣播電視、電子通訊、網際網路或其他媒體等傳播工具，
    對公眾散布而犯之。